臺灣南投地方法院刑事判決
111年度審易字第236號
公  訴  人  臺灣南投地方檢察署檢察官 
被      告  李安富



上列被告因詐欺案件，經檢察官提起公訴（111年度偵字第473號
、111年度偵字第1724號）及移送併辦(111年度偵字第6404號)，
因被告於準備程序中就被訴事實為有罪之陳述，經告以簡式審判
程序之旨，並聽取當事人意見後，本院合議庭裁定由受命法官獨
任進行簡式審判程序，判決如下：
    主    文
李安富幫助犯洗錢防制法第十四條第一項之一般洗錢罪，累犯，
處有期徒刑伍月，併科罰金新臺幣陸萬元，罰金如易服勞役，以
新臺幣壹仟元折算壹日。
    犯罪事實
一、李安富依其知識程度與社會生活經驗，可知個人在金融機構
    帳戶之存摺、提款卡及密碼等帳戶資料，係供自己使用之重
    要理財工具，關係個人身分、財產之表徵，且可預見將金融
    機構帳戶資料交由不相識之人使用，極易遭人利用作為有關
    財產犯罪之工具，而可能成為幫助他人詐欺取財及掩飾或隱
    匿實施詐欺犯罪所得財物之去向及所在之工具，進而對詐欺
    取財、洗錢正犯所實行之犯行施以一定助力，竟仍不顧他人
    可能遭受財產上損害之危險，而基於縱若其金融機構之帳戶
    資料被利用作為詐欺取財、洗錢之用，亦不違背其本意之幫
    助詐欺取財及幫助一般洗錢之不確定故意，於民國110年9月
    間某日，在高雄市楠梓火車站，將其申請之中華郵政帳號00
    0-00000000000000號帳戶(下稱本案郵局帳戶)存摺影本、提
    款卡及密碼等物，提供予姓名年籍均不詳之人使用，嗣該真
    實姓名年籍不詳之人及與其具有詐欺取財犯意聯絡之人，共
    同意圖為自己不法之所有：
  ㈠於110年9月22日16時18分許，撥打電話給蔡毓娟，佯稱「東
    森購物電腦異常，多1萬800元之扣款，需要解除錯誤設定，
    才能將錢扣回去」云云，致蔡毓娟信以為真、陷於錯誤，依
    詐騙集團成員指示，於110年9月23日20時16分及17分許，分
    別匯款新臺幣（下同）99,983元及49,985元至本案郵局帳戶
    內。
  ㈡於110年9月19日13時51分許，撥打電話給林豐德，以購物網
    站因發票輸入錯誤致重複扣款，須解除設定之詐術，致林豐
    德陷於錯誤，於110年9月23日23時56分許，匯款10萬元至本
    案郵局帳戶。
    蔡毓娟及林豐德上開款項匯入本案郵局帳戶後，旋即遭該詐
    騙集團成員提領，而利用本案郵局帳戶掩飾詐欺所得之去向
    及所在。
二、案經蔡毓娟訴由桃園市政府警察局八德分局、林豐德訴由苗
    栗縣警察局頭份分局及南投縣政府警察局草屯分局報告臺灣
    南投地方檢察署檢察官偵查起訴。
    理    由
一、本案係依簡式審判程序審理，則本案證據之調查，依刑事訴
    訟法第273條之2規定，自不受同法第159條第1項、第161條
    之2、第161條之3、第163條之1及第164條至第170條規定之
    限制。
二、認定犯罪事實所憑之證據及理由
    上開犯罪事實，業據被告李安富於本院準備程序及審理中均
    坦承不諱，核與證人即告訴人蔡毓娟及林豐德於警詢中所證
    述之情節相符，並有內政部警政署反詐騙諮詢專線紀錄表、
    臺北市政府警察局中正第二分局南海路派出所受(處)理案件
    證明單、受理各類案件紀錄表、受理詐騙帳戶通報警示簡便
    格式表、金融機構聯防機制通報單、交易結果通知2紙、中
    華郵政股份有限公司110年10月20日儲字第1100291481號函
    、客戶基本資料、查詢存簿變更資料及提款密碼錯誤記錄、
    查詢金融卡變更資料、中華郵政股份有限公司客戶歷史交易
    清單、臺北市政府警察局中正第二分局南海路派出所陳報單
    、臺幣活存明細2紙、新北市政府警察局板橋分局後埔派出
    所受理各類案件紀錄表、受(處)理案件證明單、受理詐騙帳
    戶通報警示簡便格式表、金融機構聯防機制通報單、中華郵
    政股份有限公司110年11月10日儲字第1100915303號函暨檢
    附李安富客戶資料、查詢存簿變更資料及提款卡密碼錯誤紀
    錄、查詢金融卡變更資料、客戶歷史交易清單等資料在卷內
    可為證據，堪認被告之任意性自白與事實相符，其犯行足以
    認定，應依法論科。
三、論罪科刑：
  ㈠刑法上之幫助犯，係指以幫助之意思，對於正犯資以助力，
    而未參與實施犯罪之行為者而言（最高法院49年台上字第77
    號判決意旨參照）。又刑法第339條之詐欺取財罪，屬洗錢
    防制法第3條第2款所規定之特定犯罪。行為人提供金融帳戶
    提款卡及密碼予不認識之人，非屬洗錢防制法第2條所稱之
    洗錢行為，不成立同法第14條第1項一般洗錢罪之正犯；如
    行為人主觀上認識該帳戶可能作為收受及提領特定犯罪所得
    使用，他人提領後即產生遮斷資金流動軌跡以逃避國家追訴
    、處罰之效果，仍基於幫助之犯意而提供，應論以幫助犯同
    法第14條第1項之一般洗錢罪（最高法院108年度台上大字第
    3101號刑事大法庭裁定意旨參照）。查，被告將其所申辦使
    用之本案郵局帳戶存摺影本、提款卡及密碼提供予姓名年籍
    均不詳之人使用，容認其遂行詐欺取財及製造金流斷點，隱
    匿詐欺取財犯行不法所得之去向、所在之一般洗錢犯行，規
    避檢警機關之追緝，主觀上應有幫助詐欺取財及一般洗錢之
    不確定故意。惟並無證據證明被告與該姓名年籍均不詳之人
    及其所屬詐騙集團有何犯意聯絡及行為之分擔，是被告係基
    於幫助之犯意而為，且其所為提供本案郵局帳戶之行為亦屬
    詐欺取財罪及一般洗錢罪構成要件以外之行為，故核被告所
    為，係犯刑法第30條第1項前段、第339條第1項之幫助詐欺
    取財罪，及刑法第30條第1項前段、洗錢防制法第14條第1項
    之幫助一般洗錢罪。起訴意旨固未論及被告所為亦犯刑法第
    30條第1項前段、洗錢防制法第14條第1項之幫助一般洗錢罪
    ，然此部分與已起訴且經本院認定有罪部分具有想像競合犯
    之裁判上一罪關係，本院復已於準備期日及審理期日當庭諭
    知此罪名（見本院卷第112、116、170-171頁），顯無礙於
    被告訴訟防禦權之行使，本院自應併予審理。
  ㈡111年度偵字第6404號移送併辦犯罪事實與業經起訴經本院認
    定有罪部分之犯罪事實，亦具有想像競合犯之裁判上一罪關
    係，為起訴效力所及，本院自得併予審理，亦敘明之。
  ㈢被告以一幫助行為同時幫助詐騙集團成員先後對告訴人蔡毓
    娟及林豐德詐欺取財，係以一幫助行為，侵害告訴人2人之
    財產法益，並同時觸犯幫助詐欺取財罪與幫助一般洗錢2罪
    名，為想像競合犯，應依刑法第55條規定從一重以幫助一般
    洗錢罪處斷。
  ㈣被告前因提供行動電話SIM卡予他人作為犯罪工具而犯幫助詐
    欺取財罪，經臺灣臺中地方法院107年度易字第1314號判決
    處有期徒刑3月確定，另與本院106年度審易字第522號判決
    所處有期徒刑5月，經臺灣臺中地方法院107年度聲字第3810
    號裁定應執行有期徒刑7月，於110年1月5日假釋出監付保護
    管束，再於110年6月24日假釋期滿未經撤銷視為執行完畢等
    情，有臺灣高等法院被告前案紀錄表附卷可稽。被告於有期
    徒刑執行完畢後僅約3月，即故意再犯本件有期徒刑以上之
    罪，為累犯，且本案所犯罪質與前案相同，手法相似，可見
    其主觀上未能警惕，而為本案犯行，侵害他人法益，對刑罰
    反應力甚為薄弱，因此加重其刑，不致生行為人所受之刑罰
    超過其所應負擔罪責及其人身自由因此有遭受過苛之侵害，
    而不符憲法罪刑相當原則或牴觸憲法第23條比例原則之情形
    ，爰依刑法第47條第1項規定，加重其刑。
  ㈤被告係以幫助詐欺取財及幫助一般洗錢之意思參與犯罪，為
    幫助犯，爰依刑法第30條第2項之規定，按正犯之刑減輕之
    。又洗錢防制法第16條第2項規定：「犯前2條之罪，在偵查
    或審判中自白者，減輕其刑。」，被告就所犯幫助一般洗錢
    罪，於審判中坦承不諱，應依上開規定減輕其刑，爰依法先
    加後並遞減輕之。
  ㈥本院審酌：被告前曾因提供行動電話SIM卡及金融帳戶資料予
    他人作為犯罪工具而犯幫助詐欺取財罪，經判決有罪確定等
    情，有臺灣臺中地方法院106年度易字第2857號、107年度易
    字第1314號判決書在卷可佐，被告未能記取前案論罪科刑之
    教訓，復提供本案郵局帳戶予詐欺集團不法使用，非但助長
    社會詐欺財產犯罪之風氣，致使無辜民眾受騙而受有財產上
    損害，亦擾亂金融交易往來秩序，危害社會正常交易安全，
    並使詐欺集團成員得以掩飾、隱匿該等詐欺所得之來源、去
    向，增加檢警機關追查之困難，兼衡告訴人2人匯入本案郵
    局帳戶之款項數額、被告未積極與告訴人等尋求和解之犯後
    態度，暨其於本院審理時所自陳國中肄業之智識程度，目前
    從事消毒工作，月收入約3萬多元，經濟狀況勉持，有時需
    拿生活費用給父母暨其品行等一切情狀，量處如主文所示之
    刑，並就罰金刑部分諭知如易服勞役之折算標準。
四、沒收：
  ㈠被告所有之本案郵局帳戶、提款卡，係供本案犯罪所用之物
    ，惟並未扣案，且該帳戶已遭列為警示帳戶，已失其匿名性
    ，該帳戶存摺及提款卡已無從再供作為詐欺取財工具，諭知
    沒收及追徵無助預防犯罪，欠缺刑法上之重要性，且徒增執
    行上之人力物力上之勞費，爰不予宣告沒收及追徵。
  ㈡按犯第14條之罪，其所移轉、變更、掩飾、隱匿、收受、取
    得、持有、使用之財物或財產上利益，沒收之；犯第15條之
    罪，其所收受、持有、使用之財物或財產上利益，亦同，為
    洗錢防制法第18條第1項明文。又犯罪所得，屬於犯罪行為
    人者，沒收之。但有特別規定者，依其規定；前項之沒收，
    於全部或一部不能沒收或不宜執行沒收時，追徵其價額，刑
    法第38條之1第1項、第3項亦有明定。然因犯罪所得之物，
    以實際所得者為限，苟無所得或尚未取得者，自無從為沒收
    追繳之諭知。查卷存事證，本案告訴人2人所匯入款項均係
    由不詳詐欺集團成員所提領，非由被告領取，且亦無證據證
    明被告因提供上開帳戶提款卡及密碼，業已現實取得何等對
    價。是依前揭說明，尚無從認定被告因本件幫助犯行而有實
    際犯罪所得，自無犯罪所得應予宣告沒收之問題，附此敘明
    。
據上論斷，應依刑事訴訟法第273條之1第1項、第299條第1項前
段，判決如主文。
本案經檢察官王元隆提起公訴、檢察官李俊毅、鄭宇軒移送併辦
，檢察官王晴玲到庭執行職務。
中　　華　　民　　國　　111 　年　　11　　月　　24　　日
　　　　　　　　　刑事第五庭  法　官　  施俊榮
以上正本與原本無異。
如不服本判決應於收受送達後20日內向本院提出上訴書狀，並應
敘述具體理由；其未敘述上訴理由者，應於上訴期間屆滿後20日
內向本院補提理由書（均須按他造當事人之人數附繕本）「切勿
逕送上級法院」。
告訴人或被害人如對於本判決不服者，應具備理由請求檢察官上
訴，其上訴期間之計算係以檢察官收受判決正本之日期為準。
　　　　　　　　　　　　　　　書記官　  黃馨儀
中　　華　　民　　國　　111 　年　　11　　月　　24　　日
附錄本案論罪科刑法條：
刑法第30條第1項、第339條第1項、洗錢防制法第14條第1項
中華民國刑法第30條
幫助他人實行犯罪行為者，為幫助犯。雖他人不知幫助之情者，
亦同。
幫助犯之處罰，得按正犯之刑減輕之。

中華民國刑法第339條
意圖為自己或第三人不法之所有，以詐術使人將本人或第三人之
物交付者，處5年以下有期徒刑、拘役或科或併科50萬元以下罰
金。
以前項方法得財產上不法之利益或使第三人得之者，亦同。
前二項之未遂犯罰之。

洗錢防制法第14條
有第二條各款所列洗錢行為者，處7年以下有期徒刑，併科新臺
幣5百萬元以下罰金。
前項之未遂犯罰之。
前二項情形，不得科以超過其特定犯罪所定最重本刑之刑。